臺灣高等法院臺中分院刑事裁定　　　　 100年度聲字第2336號
聲明異議人
即　受刑人　林明浩
上列聲明異議人因詐欺案件，對臺灣臺中地方法院檢察署檢察官
執行之指揮（100年度執助字第2079號）為不當，向本院聲明異
議，本院裁定如下：
    主  文
聲明異議駁回。
    理  由
一、聲明異議意旨略以：刑法第41條第1項所謂「難收矯正之效
    」及「難以維持法秩序」均屬不確定法律概念，故檢察官在
    判斷是否必須入監服刑或易科罰金時，應就受刑人的犯罪情
    節、犯後態度、前科紀錄、保護法益及法官判決時之因素綜
    合考量，依比例原則詳加審酌。又本案業經承審法官審酌認
    定本件合於易科罰金之要件而並諭知易科罰金之折算標準，
    顯見法官已綜合考量各種情事，科予聲明異議人即受刑人林
    明浩（下稱受刑人）適當之罰金以代替刑罰，當然亦審酌確
    因不執行所宣告之刑難收矯正之效因素包含在內，而本件執
    行檢察官甚且將承審法官已審酌事項再重新審酌，此舉無異
    對受刑人所犯罪行予以雙重評價並推翻承審法院之判斷，顯
    有失當，亦違反易科罰金審查不應過於嚴苛之修法意旨。是
    檢察官未舉實證證明受刑人確有不發監執行難收矯正之效之
    情形而否准受刑人易科罰金，其執行指揮處分顯有未洽，請
    准撤銷原處分並准予受刑人易科罰金云云。
二、按受刑人以檢察官執行之指揮為不當者，得向諭知該裁判之
    法院聲明異議，法院並應就異議之聲明裁定之，刑事訴訟法
    第484條、第486條分別定有明文。次按94年2月2日修正公布
    ，95年7月1日施行之刑法第41條第1項規定：「犯最重本刑
    為五年以下有期徒刑以下之刑之罪，而受六個月以下有期徒
    刑或拘役之宣告者，得以新臺幣一千元、二千元或三千元折
    算一日，易科罰金。但確因不執行所宣告之刑，難收矯正之
    效或難以維持法秩序者，不在此限。」（該條項規定於98年
    12月30日修正為：「犯最重本刑為五年以下有期徒刑以下之
    刑之罪，而受六月以下有期徒刑或拘役之宣告者，得以新臺
    幣一千元、二千元或三千元折算一日，易科罰金。但易科罰
    金，難收矯正之效或難以維持法秩序者，不在此限。」）依
    其立法理由說明，個別受刑人如有不宜易科罰金之情形，在
    刑事執行程序中，檢察官得依該項但書規定，審酌受刑人是
    否具有「確因不執行所宣告之刑，難收矯正之效，或難以維
    持法秩序」等事由決定之。是以，檢察官對於得易科罰金案
    件之指揮執行，依具體個案，考量犯罪特性、情節及受刑人
    個人特殊事由等因素，如認受刑人確有因不執行所宣告之刑
    ，難收矯正之效，或難以維持法秩序者，自得不准予易科罰
    金，此乃檢察官指揮執行時得依職權裁量之事項，倘其未濫
    用權限，自不得任意指摘為違法，觀諸刑事訴訟法第457條
    第1項前段規定「執行裁判由為裁判法院之檢察官指揮之」
    自明。從而，有期徒刑或拘役得易科罰金之案件，法院所諭
    知者，僅易科罰金折算之標準，至於是否准予易科罰金，則
    賦予執行檢察官視個案具體情形裁量之權限；易言之，執行
    檢察官就受刑人是否確因易科罰金，有難收矯正之效，或難
    以維持法秩序之情事，有判斷之權限，法院僅得審查檢察官
    為刑法第41條第1項之裁量時，其判斷之程序有無違背法令
    、事實認定有無錯誤、其審認之事實與刑法第41條第1項之
    裁量要件有無合理關連、有無逾越或超過法律規定之範圍等
    問題，除有必要時法院於裁定內同時諭知准予易科罰金（參
    照司法院釋字第245號解釋）外，原則上不宜自行代替檢察
    官判斷受刑人是否有上開情事，即僅於檢察官上開裁量權之
    行使，有前述未依法定程序進行裁量，超越法律授權裁量範
    圍等情事，法院始有介入審查之必要（最高法院99年度台抗
    字第899號、98年度台抗字第102號裁定意旨參照），倘執行
    檢察官於執行處分時，已具體說明不准易科罰金之理由，且
    未有逾越法律授權、專斷等濫用權力之情事，自不得遽謂執
    行檢察官之執行指揮為不當。
三、經查：
  (一)受刑人前因違反妨害兵役治罪條例案件，經臺灣嘉義地方法
    院91年度簡字第1247號判決判處有期徒刑3月確定；又因詐
    欺案件，經本院93年度上易字第700號判決判處有期徒刑6月
    確定。上開二罪嗣經定應執行有期徒刑8月確定，於94年9月
    9日易科罰金執行完畢。惟受刑人猶不知悔改，再犯本件詐
    欺案件，經臺灣彰化地方法院於民國（下同）99年12月22日
    以99年度訴字第1318號、99年度易字第1294號、99年度易字
    第1230號刑事判決就其所犯各罪判處罪刑，並就所處有期徒
    刑定其應執行之刑為有期徒刑1年6月，如易科罰金以新臺幣
    1000元折算1日，受刑人不服提起上訴，經本院於100年6月
    23日以100年度上訴字第618號、100年度上易字第395號、10
    0年度上易字第396號、100年度上易字第397號刑事判決駁回
    上訴而告確定。受刑人嗣於100年11月15日至臺灣臺中地方
    法院檢察署到案執行時，檢察官以「本件被告前已有二次詐
    欺前科，竟猶加入詐騙集團，非予發監執行，顯難收矯正之
    效，應予發監執行」為由，否准受刑人易科罰金之聲請，有
    臺灣高等法院被告前案紀錄表、本院100年度上訴字第618號
    、100年度上易字第395號、100年度上易字第396號、100年
    度上易字第397號刑事判決，暨臺灣臺中地方法院檢察署100
    年11月15日點名單、訊問筆錄、檢察官執行指揮書附於本院
    所調閱之該署100年度執助字第2079號執行卷內可稽。是執
    行檢察官既已就本案否准易科罰金之理由詳予敘明，就此檢
    察官獨立裁量權限之執行指揮，尚難認有違法裁量或有裁量
    瑕疵之不當，核與刑法第41條第1項但書之規定無違。
  (二)受刑人之上開罪刑，雖經法院裁定諭知易科罰金之折算標準
    在案，惟易科罰金乃易刑處分，其准許與否，依刑事訴訟法
    第457條之規定，係由檢察官就准予受刑人易科罰金，有無
    「確因不執行所宣告之刑，難收矯正之效，或難以維持法秩
    序」之情況查明認定並指揮執行之，且法院諭知之易科罰金
    折算標準，與檢察官於執行時是否准許易科罰金，分屬二事
    ，非謂經判決確定之罪刑有易科罰金之諭知，執行檢察官即
    不問具體犯罪情事一概應准許易科罰金，已如前述。執行檢
    察官審酌是否准予易科罰金，當就受刑人所為犯行等情加以
    審酌，並可參酌法院量刑所為之審酌事項，與法院量刑所為
    之審酌事項若屬相同，亦屬事理之常，縱執行檢察官執原確
    定判決已審酌事項憑為否准受刑人易科罰金之理由，揆諸首
    揭說明，亦難即指執行檢察官執行之指揮有「雙重評價」之
    瑕疵。
  (三)又刑法第41條第1項但書所謂之「難收矯正之效」、「難以
    維持法秩序」等，均屬不確定法律概念，此乃係立法者賦予
    執行檢察官依具體個案，考量犯罪特性、情節及受刑人個人
    之相關主、客觀條件，據以審酌受刑人如不接受有期徒刑或
    拘役之執行，是否難達科刑之目的、收矯正之成效或維持法
    秩序等，以作為其裁量是否准予易科罰金之憑據，已如前述
    。又檢察官之執行指揮，僅於發生違法裁量或裁量瑕疵之情
    況時，法院始有介入審查之必要，本院綜觀全卷並審酌上情
    ，認本件執行檢察官於指揮執行時，已充分審查、考量受刑
    人前已有二次詐欺前科，竟猶加入詐騙集團，非予發監執行
    ，顯難收矯正之效後，始否准易科罰金，此否准易科罰金之
    指揮執行命令，當無違反平等原則及比例原則，且屬法律授
    權檢察官所行使之合義務性裁量，並符外部界限及內部界限
    之拘束，乃本其法律所賦與指揮刑罰執行職權之行使，對具
    體個案所為之判斷，難謂有何逾越法律授權或專斷等濫用權
    力之情事，法院自無介入審查之必要。此外，復查無檢察官
    上開裁量權之行使有何瑕疵之情事，受刑人徒執前詞聲明異
    議，指摘檢察官執行指揮不當，並無理由，應予駁回。
四、據上論斷，依刑事訴訟法第486條，裁定如主文。
中    華    民    國   100    年    12    月    12    日
            刑事第十庭    審判長法  官  江  錫  麟
                                法  官  陳      葳
                                法  官  胡  文  傑
以上正本證明與原本無異。
不得抗告。
                                書記官  陳  宜  屏
中    華    民    國   100    年    12    月    12    日